【裁判字號】    98,交訴,134
【裁判日期】    990209
【裁判案由】    業務過失致死
【裁判全文】
臺灣臺北地方法院刑事判決             98年度交訴字第134號
公  訴  人  臺灣臺北地方法院檢察署檢察官
被      告  甲○○
上列被告因業務過失致死案件，經檢察官提起公訴（98年度偵字
第24129號），本院判決如下：
    主  文
甲○○從事業務之人，因業務上之過失致人於死，處有期徒刑肆
月，如易科罰金，以新臺幣壹仟元折算壹日。
    事  實
一、甲○○係以駕駛營業小客車為業，屬從事業務之人。其於民
    國98年10月5日20時20分許，駕駛車牌號碼為977-YK號之營
    業用小客車，沿臺北市中山區○○○路，由西往東方向行駛
    ，迨其行至民生東路與長春路137巷之路口時，明知駕駛人
    應注意車前狀況，並隨時採取必要之安全措施，而依當時夜
    間但有照明設備、柏油路面無缺陷亦無障礙物、視距良好等
    非不能注意之情形，竟疏未注意其所駕駛自用小客車之左前
    方適有魏謝鳳嬌騎乘腳踏車，由南往北同方向通過該處，仍
    貿然往前行駛，而使其所駕駛營業小客車前車頭部分撞擊魏
    謝鳳嬌所騎乘腳踏車之左後車輪部分，致魏謝鳳嬌人車倒地
    ，因頭部鈍傷顱內出血，導致中樞神經休克，生有死亡之結
    果。甲○○於車禍肇事後，停留於原地，於未被有偵查犯罪
    機關查悉其犯罪前，向前來處理車禍之臺北市政府警察局中
    山分局交通分隊員警承認其為車禍肇事之人，自首犯罪，接
    受裁判。
二、案經魏謝鳳嬌之女乙○○訴由臺北市政府警察局中山分局報
    告臺灣臺北地方法院檢察署檢察官相驗後偵查起訴。
    理  由
一、程序部分：
    本院認定事實所引用之下列卷證資料（包含文書證據、物證
    等證據），並無證據證明係公務員違背法定程式所取得，且
    被告及檢察官於本院準備程式及審判期日中對本院提示之該
    卷證，就證據能力均未表示爭執，迄至言詞辯論終結前亦未
    再聲明異議，又卷內之文書證據，亦無刑事訴訟法第159條
    之4之顯有不可信之情況與不得作為證據之情形，本院審酌
    上開證據資料製作時之情況，尚無違法不當及證明力明顯過
    低之瑕疵，亦認為以之作為證據應屬適當，是依刑事訴訟法
    第159條至第159條之5規定，所引用之卷證所有證據（包含
    文書證據、物證等證據），如下揭所示均有證據能力，合先
    敘明
二、實體部分：
  (一)上開犯罪事實，業經被告甲○○於本院審理時坦承不諱（
      見本院卷99年1月27日之審理筆錄），並有道路交通事故
      調查報告表(一)、(二)、道路交通事故現場圖、交通事故
      初步分析研判表、道路交通事故補充資料表、道路交通事
      故談話紀錄表及車禍現場暨車損照片16幀附卷可稽。又本
      件車禍被害人魏謝鳳嬌確因車禍受有頭部鈍傷顱內出血之
      傷害，最後因顱內出血引起中樞神經休克死亡等事實，亦
      據檢察官督同法醫相驗屬實，製有相驗筆錄、相驗屍體證
      明書及臺灣臺北地方法院檢察署檢驗報告書等在卷可憑。
  (二)又矧之臺灣臺北地方法院檢察署檢驗報告書記載死者之傷
      勢，其主要受傷位置在於頭部左側位置，死者身體左側部
      分則僅左肩受有瘀腫之傷害，其餘部分未有明顯遭受撞擊
      之傷勢。再核諸死者所騎乘之腳踏車車損狀況，係左側附
      載籃子損壞、左後車輪擦撞痕，堪認係左側後車輪部分遭
      受被告之車輛撞擊，而被告之車輛車損狀況則為前號牌凹
      痕、右前保險桿擦撞痕、右前霧燈脫落、左前擋風玻璃受
      損，則綜合上述跡證，足堪認定發生撞擊當時應係被告之
      車輛直接碰撞死者之腳踏車，再因撞擊之力道，導致死者
      彈飛撞上被告車輛之左前擋風玻璃處，肇致顱骨骨折發生
      死亡結果，是以，被告供稱撞擊當時死者係騎乘腳踏車橫
      越該路口，至雙黃線處時，停在雙黃線處等候燈號變換始
      為被告撞擊等語，堪值採信。又自行車屬道路交通安全規
      則第6條規範之慢車種類，死者當時既為騎乘腳踏車參與
      道路交通，即非所謂行人之概念，自無起訴書所稱未禮讓
      行人優先通過行人穿越道，而應依道路交通管理處罰條例
      第86條第1項加重其刑之情事。綜上所述，本件事證明確
      ，被告上開犯行，堪以認定，應予依法論科。
三、論罪科刑理由：
  (一)查被告係職業駕駛人，平日以駕駛計程車載送乘客為業，
      為從事駕駛業務之人。核被告所為，係犯刑法第276條第
      2項之業務過失致死罪。
  (二)被告於犯罪未發覺前，主動向據報前往現場處理之警員陳
      佳霖承認其為肇事人之事實，此有臺北市○○○○○道路
      交通事故肇事人自首情形紀錄表1紙在卷可按（見98年度
      偵字第24129號偵查卷第24頁），嗣且接受審判，爰依刑
      法第62 條前段之規定，減輕其刑。
  (三)爰審酌本件被告因駕車輕忽，未遵守相關交通安全規則，
      造成無可回復之人命損失，情節非輕，惟念其犯後於本院
      審理中業已坦承犯行，尚知悔悟，且已協助被害人家屬領
      取新臺幣153萬元之汽車強制責任險保險金，此業據告訴
      人乙○○到庭供承在卷，暨被告現在資力有限之生活狀況
      等一切情狀，量處如主文所示之刑，並諭知易科罰金之折
      算標準。
據上論斷，應依刑事訴訟法第299條第1項前段，刑法第276條第2
項、第62條前段、第41條第1項前段，刑法施行法第1條之1，判
決如主文。
本案經檢察官李彥霖到庭執行職務。
中    華    民    國    99    年    2     月    9     日
                  刑事第十七庭審判長法  官  劉煌基
                                    法  官  葉力旗
                                    法  官  楊雅清
上正本證明與原本無異。
如不服本判決應於收受送達後10日內向本院提出上訴書狀，並應
敘述具體理由；其未敘述上訴理由者，應於上訴期間屆滿後20日
內向本院補提理由書（均須按他造當事人之人數附繕本）「切勿
逕送上級法院」。告訴人或被害人如對於本判決不服者，應具備
理由請求檢察官上訴，其上訴期間之計算係以檢察官收受判決正
本之日期為準。
                                    書記官  吳俊龍
中    華    民    國    99    年    2     月    9     日
附錄本案論罪科刑法條全文：
中華民國刑法第276條
（過失致死罪）
因過失致人於死者，處 2 年以下有期徒刑、拘役或 2 千元以下
罰金。
從事業務之人，因業務上之過失犯前項之罪者，處 5 年以下有
期徒刑或拘役，得併科 3 千元以下罰金。

司法院資訊處製作；財團法人民間司法改革基金會備份。
